【裁判字號】    92,易,1814
【裁判日期】    920910
【裁判案由】    毒品危害防制條例
【裁判全文】
臺灣高雄地方法院刑事判決                        九十二年度易字第一八一四號
    公  訴  人  臺灣高雄地方法院檢察署檢察官
    被      告  乙○○
右列被告因毒品危害防制條例案件，經檢察官聲請簡易判決處刑（九十二年度偵字第
八二三五號），本院簡易庭認不宜依簡易程序審理（九十二年度簡字第二五三二號）
，簽請改依通常程序判決如左：
    主  文
乙○○無罪。
    理  由
一、公訴意旨略以：被告乙○○前因施用第一級毒品海洛因案件，經觀察、勒戒後，
    認無繼續施用毒品之傾向，業經台灣台東地方法院檢察署檢察官於民國九十年四
    月二十日，以九十年度毒偵字第五二號不起訴處分確定。嗣乙○○於九十一年一
    月二十一日十五時許，在高雄市前鎮區○○○路二七四巷十五號，持有第二級毒
    品安非他命一小包（毛重二、四公克）為警查獲，並扣得前開安非他命一包，因
    認被告涉犯毒品危害防制條例第十一條第二項之持有第二級毒品罪。
二、按犯罪事實應依證據認定之，無證據不得推定其犯罪事實；又不能證明被告犯罪
    者，應諭知無罪之判決，刑事訴訟法第一百五十四條、第三百零一條第一項分別
    定有明文。又事實之認定，應憑證據，如未能發現相當證據，或證據不足以證明
    ，自不能以推測或擬制之方法，為裁判基礎；且認定不利於被告之事實須依積極
    證據，苟積極證據不足為不利於被告事實之認定時，即應為有利於被告之認定，
    不必有何有利之證據；另認定犯罪事實所憑之證據，雖不以直接證據為限，間接
    證據亦包括在內，然而無論直接證據或間接證據，其為訴訟上之證明，須於通常
    一般之人均不致有所懷疑，而得確信其為真實之程度者，始得據為有罪之認定，
    倘其證明尚未達到此一程度，而有合理之懷疑存在而無從使事實審法院得有罪之
    確信時，即應由法院為諭知被告無罪之判決（最高法院四十年台上字第八六號、
    三十年台上字第八一六號、七十六年台上字第四九八六號分別著有判例可資參照
    ）。又以情況證據（即間接證據）斷罪時，尤須基於該證據在直接關係上所可證
    明之他項情況事實，本乎推理作用足以確證被告有罪，方為合法，不得徒憑主觀
    上之推想，將一般經驗上有利被告之其他合理情況逕予排除（最高法院三十二年
    上字第六十七號判例參照）。
三、本件公訴人認被告涉犯前開罪嫌係認被告乙○○坦承右揭犯罪事實，並有扣案第
    安非他命一包可佐為其論斷之依據。訊據被告乙○○於本院審理中堅決否認有持
    有安非他命之犯行，辯稱：「我並沒有持有安非他命，查獲的地點是甲○○的家
    ，我身上只查到壹支針筒，其他的東西是在屋主的房內查獲的，不是我的，我是
    在門外被查獲的，我是要去該處找朋友打麻將」等語。經查：本件被告於九十一
    年一月二十一日在高雄市前金區○○○路二七四巷十五號為警查獲，員警於現場
    扣得安非他命一包（驗後毛重二點四公克），固有高雄醫學大學附設中和紀念醫
    院九十二年一月二十一日編號９２０１－６９號檢驗報告及高雄市政府警察局苓
    雅分局搜索扣押筆錄一份可憑，被告自警詢、偵查至本院審理中均坦承施用海洛
    因然否認扣案之安非他命為其持有，被告前開所辯，核與證人甲○○於本院審理
    時亦證稱：「（九十一年一月二十一日下午三時在成功一路為警查獲？）那是我
    父親的住處。（該次扣案的安非他命及海洛因等物品何人所有？）毒品是我的，
    我買回來供自己施用，我施用海洛因，安非他命是朋友施佳玲的。（被告乙○○
    當時為何在該處？）他是來找我朋友賭博的。（扣案毒品在何處查獲？）客廳旁
    邊的神桌底下」等語相符，又審諸卷內所附被告為警查獲後所採尿液之檢驗報告
    確實僅嗎啡部分為陽性，甲基安非他命部分則為陰性，有偵查卷內所附高雄市立
    凱旋醫院九十一年二月一日編號高市凱醫檢字第三四八號煙毒尿液檢驗成績書可
    資為證，又經調閱本院九十一年度訴字第一二０八號被告被訴施用第一級毒品案
    件卷證查知，被告為警查獲之地點即高雄市前金區○○○路二七四巷十五號係甲
    ○○住處，案發之日員警持搜索票至該地搜索，受搜索對象亦係陳某，有搜索扣
    押筆錄足參，是被告辯稱自己僅施用海洛因，扣案之安非他命與其無關洵屬有據
    。再據前開筆錄之記載，搜索程序結束之後，甲○○亦於扣押物品清單上簽名並
    按捺指印，而被告僅於注射針筒及美娜水二項扣案物項目按捺指印，益足證該次
    為警查獲之扣案物應僅有注射針筒與美娜水與被告乙○○有關，此外，並查無其
    他積極證據顯示扣案之安非他命與被告有何關聯，被告既未持有扣案之毒品，自
    難以持有第二級毒品之罪相繩，揆諸首揭說明，自應為被告無罪之諭知。
據上論斷，應依刑事訴訟法第四百五十二條、第三百零一條第一項，判決如主文。
中      華      民      國      九十二      年      九      月    十    日
                                  臺灣高雄地方法院刑事第十一庭
                                      法  官    卓立婷
右正本證明與原本無異。
如不服本判決，應於判決送達後十日內，向本院提出上訴狀。
                                      書記官    李春慧
中      華      民      國      九十二      年      九      月    十五  日


司法院資訊處製作；財團法人民間司法改革基金會備份。
